【裁判字號】    89,判,2890
【裁判日期】    891006
【裁判案由】    勞保
【裁判全文】
最  高  行  政  法  院  判  決                  八十九年度判字第二八九○號
    原      告  恩林股份有限公司
    代  表  人  甲○○
    被      告  行政院勞工委員會
    代  表  人  陳  菊
右當事人間因勞保事件，原告不服行政院中華民國八十八年五月十二日台八十八訴字第
一八三八四號再訴願決定，提起行政訴訟。本院判決如左：
    主  文
原告之訴駁回。
訴訟費用由原告負擔。
    事  實
緣被告依勞工保險局之查報，以原告短報其所屬員工游正村等二十八人之投保薪資，
乃依勞工保險條例第七十二條第二項規定，以八十七年六月二日台八十七勞局承字第
一○○一九三號函科處原告八十六年六月一日至八十七年四月三十日止，短報保險費
金額二倍之罰鍰計新臺幣（以下同）三五二、二七四元。原告不服，提起訴願、再訴
願，遞遭決定駁回，遂提起行政訴訟。茲摘兩造訴辯意旨於次：
甲、原告起訴意旨略謂：
一、勞動基準法施行細則第十一條規定，基本工資係指勞工在正常工作時間內所得之
    報酬。所謂正常工作時間除周六工作時數四小時或休息日外，當指每日工作時數
    八小時，其後段但書謂延長工作時間之工資及休假日、例假日工作加給之工資均
    不計入。是故勞工保險條例施行細則所稱薪資總額，依據勞動基準法暨同法施行
    細則有關薪資之規定，應指全月正常之工作時數之薪資總額而言。
二、被告將非定時斷續之津貼一併納入投保總薪資之核算，此項認定標準是否妥適，
    非無可議之處，自難令人甘服，爰請求撤銷原處分及一再訴願決定等語。
乙、被告答辯意旨略謂：
一、依照勞工保險條例第十四條及其施行細則第三十二條規定，勞工投保薪資應按其
    月薪資總額（以勞動基準法第二條第三款規定之工資為準，即勞工因工作而獲得
    之報酬，包括工資、薪金及按計時、計日、計月、計件以現金或實物等方式給付
    之獎金、津貼及其他任何名義之經常性給與均屬之。其每月收入不固定者，以最
    近三個月收入之平均為準。）再依「勞工保險投保薪資分級表」規定等級之金額
    填報，此係強制規定，非事業主或被保險人可自由增減。又依照同條例第七十二
    第二項規定，投保單位違背本條例規定，將投保薪資以多報少或以少報多者，自
    事實發生之日起，按其短報或多報之保險費金額處以二倍罰鍰。本案依原告檢附
    八十六年三月至八十七年四月之薪資明細表，其員工所得除薪資外，每月尚領有
    職務加給、全勤工作獎金、工作津貼、應稅加班費等，依上開規定均應併入投保
    薪資內計算。惟經核算，原告未依規定申報游正村君等二十八名之投保薪資，被
    告乃依同條例第七十二條規定科以罰鍰。
二、原告起訴意旨以勞工保險條例施行細則所稱薪資總額，應指全月正常之工作時數
    之薪資總額言云云，顯與上開規定不符。原告之訴為無理由，請駁回原告之訴訟
    等語。
    理  由
一、 按「前條所稱月投保薪資，係指由投保單位按被保險人之月薪資總額，依投保
     薪資分級表之規定，向保險人申報之薪資．．．。」「本條例第十四條第一項
     所稱月薪資總額，以勞動基準法第二條第三款規定之工資為準；其每月收入不
     固定者，以最近三個月收入之平均為準；實物給與按政府公布之價格折為現金
     計算。」「工資：謂勞工因工作而獲得之報酬；包括工資、薪金及按計時、計
     日、計月、計件以現金或實物等方式給付之獎金、津貼及其他任何名義之經常
     性給與均屬之。」「投保單位違背本條例規定，將投保薪資金額以多報少或以
     少報多者，自事實發生之日起，按其短報或多報之保險費金額，處以二倍罰鍰
     ，並追繳其溢領給付金額。勞工因此所受損失，應由投保單位賠償之。」勞工
     保險條例第十四條第一項、同法施行細則第三十二條第一項、勞動基準法第二
     條第三款分別定有明文。
二、本件原告為如訴願決定書附表所示之游正村等二十八名勞工投保勞工保險時，所
    申報之投保薪資各為如該表原投保薪資欄所示等情，為原告所不爭。另游正村等
    人之月薪資為各如該表應申報投保薪資欄所示一節，復有薪資表附於原處分卷可
    稽。被告經核對後，認原告未依前開勞工保險條例第十四條所定之月薪資額為游
    正村等二十八名員工投保勞工保險，爰依同法第七十二條第二項規定，科處短報
    之保險費金額二倍之罰鍰，經核並無不合。原告雖以勞動基準法施行細則第十一
    條規定之基本工資係指勞工在正常工作時間內所得之報酬，進而謂除休息日外，
    周六工作四小時，其餘每日工作八小時所得之薪資，始為此之薪資金額云云，惟
    查勞工保險條例第十四條所定之投保薪資，既係以勞動基準法第二條第三款規定
    之工資為準，原告援引勞動基準法施行細則第十一條所定之「基本工資」之計算
    方法據為爭執，自非可取，難認原告所述為有理由。
三、綜上所述，本件原處分並無違誤，一再訴願決定遞予維持，俱無不合，原告起訴
    意旨求予撤銷， 為無理由，應予駁回。
據上論結，本件原告之訴為無理由，爰依行政訴訟法施行法第二條、行政訴訟法第九
十八條第三項前段，判決如主文。
中    華    民    國     八十九      年      十      月       六        日
                    最 高 行 政 法 院  第 四 庭
                                審 判 長 法  官      葉  振  權
                                         法  官      蔡  進  田
                                         法  官      姜  仁  脩
                                         法  官      吳  錦  龍
                                         法  官      吳  明  鴻
右  正  本  證  明  與  原  本  無  異
                                         法院書記官  阮  桂  芬
中    華    民    國     八十九      年      十      月       六        日


司法院資訊處製作；財團法人民間司法改革基金會備份。
